臺灣臺中地方法院簡易民事判決
111年度中簡字第1338號
原      告  新安東京海上產物保險股份有限公司臺中分公司

法定代理人  王文龍  
訴訟代理人  曾賜源  
            洪銘遠  
被      告  林琮智  

上列當事人間請求損害賠償事件，本院於民國111年6月2日言詞
辯論終結，判決如下：
    主      文
被告應給付原告新臺幣31,374元，及自民國111年2月15日起至清
償日止，按年息百分之5計算之利息。
訴訟費用由被告負擔。
本判決得假執行。
    事實及理由
壹、程序部分：
一、被告經合法通知，未於最後言詞辯論期日到場，核無民事訴
    訟法第386 條所列各款情形，爰依原告之聲請，由其一造辯
    論而為判決。
二、按訴狀送達後，原告不得將原訴變更或追加他訴，但擴張或
    縮減應受判決事項之聲明者，不在此限，民事訴訟法第255
    條第1項第3款定有明文。本件原告起訴原請求：「被告應給
    付原告新臺幣（下同）109,348元，及自起訴狀繕本送達翌
    日起至清償日止，按年息5%計算之利息。」，嗣於民國111
    年6月2日言詞辯論期日以言詞更正聲明為：「被告應給付原
    告31,374元，及自起訴狀繕本送達翌日起至清償日止，按年
    息5%計算之利息。」（見本院卷第113、114頁），核屬減縮
    應受判決事項之聲明，依首揭法條規定，並無不合，應予准
    許。
貳、實體部分：
一、原告主張：被告於110年9月3日17時16分許，駕駛車牌號碼
　　000-0000號自用小客車（下稱被告車輛），行經臺中市北區
　　中清路一段與進化北路口，因未注意車前狀態，致追撞原告
    所承保訴外人施建安建築師事務所所有、施建安駕駛之車牌
    號碼000-0000號自用小客車（下稱系爭車輛），致系爭車輛
    受損，依民法第191條之2及第196條之規定，被告應負損害
    賠償責任。原告已依保險契約之約定，賠付系爭車輛之修理
    費用109,348元（內含工資6,300元、烤漆16,410元、零件費
    用86,638元），零件折舊後金額為8,664元，加計工資、塗
    裝後，實際受損之金額為31,374元，故被告應賠償31,374元
    。為此，原告依保險法第53條規定，行使代位求償權等語，
    並聲明：㈠被告應給付原告31,374元，及自起訴狀繕本送達
    翌日起至清償日止，按年息百分之5計算之利息。㈡訴訟費用
    由被告負擔。
二、被告未於言詞辯論期日到場，亦未提出書狀作何聲明或陳述
    。
三、得心證之理由：
  ㈠查原告主張被告於上開時、地，因過失不慎撞擊原告所承保
    之系爭車輛，致系爭車輛受損，且原告將系爭車輛送修復估
    價後，共計需修復費用109,348元（內含工資6,300元、烤漆
    16,410元、零件費用86,638元）等情，業據原告提出與所述
    相符之賠款同意書、行車執照、統一發票、估價單、車損照
    片、交通事故現場圖、初步分析研判表等件影本為證（見本
    院卷第23-39頁）；另有本院依職權向臺中市政府警察局調
    取之道路交通事故調查卷宗（含交通事故處理現場圖、道路
    交通事故調查報告表、道路交通事故調查紀錄表、酒精測定
    紀錄表、被告之車籍資料、戶籍資料、舉發違反道路交通管
    理事件通知單、補充資料表、初步分析研判表、現場照片等
    資料），核閱屬實（見本院卷43-73頁），堪認原告前開主
    張為真實。
  ㈡按負損害賠償責任者，除法律另有規定或契約另有訂定外，
    應回復他方損害發生前之原狀，固為民法第213條第1項所明
    定；惟該項情形，債權人得請求支付回復原狀所必要之費用
    ，以代回復原狀，同條第3項定有明文，此為民法第213條於
    88年修法時所增訂，乃因回復原狀，若必由債務人為之，對
    被害人有時可能緩不濟急，或不能符合被害人之意願，為期
    合乎實際需要，並使被害人獲得更周密之保障所增設，使被
    害人得請求支付回復原狀所必要之費用，以代回復原狀（民
    法第213條修正立法理由參照）。今原告就系爭車輛支出之
    修復費用，業已提出上開賠款同意書、統一發票、估價單、
    車損照片等件影本等為證（見本院卷第23-35頁），是原告
    依保險法第53條第1項（詳後述）代位向被告請求系爭車輛
    回復原狀所需之修理費用，即屬有理由。
  ㈢次按被保險人因保險人應負保險責任之損失發生，而對於第
    三人有損失賠償請求權者，保險人得於給付賠償金額後，代
    位行使被保險人對於第三人之請求權；因故意或過失，不法
    侵害他人之權利者，負損害賠償責任；不法毀損他人之物者
    ，應向被害人賠償其物因毀損所減少之價值，保險法第53條
    第1項前段、民法第184條第1項前段及第196條分別定有明文
    。本件原告主張系爭車輛因上揭車禍受有修理費用109,348
    元（內含工資6,300元、烤漆16,410元、零件費用86,638元
    ）之損失，固據其提出賠款同意書、統一發票、估價單、車
    損照片等件影本等為佐（見本院卷第23-35頁），惟系爭車
    輛有關零件部分之修復，既以新零件更換被損害之舊零件，
    則在計算損害賠償額時，自應將零件折舊部分予以扣除（最
    高法院77年5月17日第9次民事庭會議決議意旨參照）。而依
    行政院所頒「固定資產耐用年數表」及「固定資產折舊率表
    」之規定，小客車耐用年數為5 年，依定率遞減法每年折舊
    1,000分之369，其最後1年之折舊額，加歷年折舊累計額，
    其總和不得超過該資產原額之10分之9。復參酌財政部以94
    年12月30日財政部臺財稅字第09404585670號令修正發布之
    營利事業所得稅結算申報查核準則第95條第8項規定，其殘
    值以10分之1為合度，亦即應扣除10分之9之零件折舊。本件
    原告所承保之系爭車輛係103年9月出廠，有該車行車執照影
    本、公路監理電子閘門資料附卷可稽（見本院卷第25、115
    頁），距本件110年9月3日事故發生日止，已逾上開所定之
    耐用年限5年，其折舊額必然超過換修零件費用10分之9甚多
    ，故其折舊後之換修零件費用，應以換修零件總額之10分之
    1即8,664元（元以下四捨五入）計算，再加計不必折舊之工
    資6,300元、烤漆16,410元後，合計實際之損失為31,374元
    （計算式：8,664＋6,300＋16,410＝31,374）。原告得代位請
    求被告賠償之金額應為31,374元。
  ㈣另按損害賠償祇應填補被害人實際損害，保險人代位被害人
    請求損害賠償時，依保險法第53條第1項規定，如其損害額
    超過或等於保險人已給付之賠償金額，固得就其賠償之範圍
    ，代位請求賠償，如其損害額小於保險人已給付之賠償金額
    ，則保險人所得代位請求者，應祇以該損害額為限（最高法
    院65臺上字第2908號號判決意旨參照）。查本件原告因承保
    之系爭車輛遭被告過失不法毀損，固已給付賠償金額109,34
    8元予被保險人施建安建築師事務所，然因被保險人施建安
    建築師事務所就系爭車輛實際得向被告請求賠償之費用金額
    僅為31,374元，揆諸上開說明，原告得代位請求被告賠償之
    金額，自亦僅以上開金額為限。　
  ㈤末按給付有確定期限者，債務人自期限屆滿時起，負遲延責
    任；給付無確定期限者，債務人於債權人得請求給付時，經
    其催告而未為給付，自受催告時起，負遲延責任；其經債權
    人起訴而送達訴狀，或依督促程序送達支付命令，或為其他
    相類之行為者，與催告有同一之效力，民法第229條第1項、
    第2項定有明文。復按遲延之債務，以支付金錢為標的者，
    債權人得請求依法定利率計算之遲延利息；但約定利率較高
    者，仍從其約定利率；應付利息之債務，其利率未經約定，
    亦無法律可據者，週年利率為百分之5，民法第233條第1項
    、第203條亦分別明定。查本件原告代位對被告請求之損害
    賠償債權，核屬無確定期限之給付，亦未約定利率，既經原
    告起訴而於111年2月14日合法送達起訴狀繕本予被告，有送
    達證書1份在卷足佐（見本院卷第81頁），被告迄未給付，
    則自送達起訴狀繕本之翌日起，當應負遲延責任。原告請求
    自起訴狀繕本送達被告翌日即111年2月15日起，按年息百分
    之5計算之法定遲延利息，核無不合，應予准許。
四、綜上所述，原告依民法第191條之2條、第196條及保險代位
    之規定，訴請被告給付31,374元，及自111年2月15日起至清
    償日止，按年息百分之5計算之遲延利息，為有理由，應予
    准許。
五、本件原告係依民事訴訟法第427條第1項規定適用簡易訴訟程
    序，所為被告敗訴之判決，依同法第389條第1項第3款規定
    ，法院應依職權宣告假執行。
六、訴訟費用負擔之依據：民事訴訟法第78條。
中　　華　　民　　國　　111 　年　　6 　　月　　16　　日
                  臺灣臺中地方法院臺中簡易庭
                                  法　官　林秉暉
以上為正本係照原本作成。
如不服本判決，應於送達後20日內，向本院提出上訴狀並表明上
訴理由，如於本判決宣示後送達前提起上訴者，應於判決送達後
20日內補提上訴理由書（須附繕本）。如委任律師提起上訴者，
應一併繳納上訴審裁判費。
中　　華　　民　　國　　111 　年　　6 　　月　　16　　日
                                  書記官  王志伃